【裁判字號】    89,台上,5869
【裁判日期】    891005
【裁判案由】    違反槍砲彈藥刀械管制條例
【裁判全文】
最高法院刑事判決                              八十九年度台上字第五八六九號
    上訴人  甲○○
右上訴人因違反槍砲彈藥刀械管制條例案件，不服台灣高等法院台南分院中華民國八
十七年七月二日第二審判決（八十七年度上訴字第五○三號，起訴案號：台灣台南地
方法院檢察署八十六年度偵字第一一○五號），提起上訴，本院判決如左：
    主  文
原判決關於製造彈藥部分撤銷，發回台灣高等法院台南分院。
    理  由
本件原判決認定上訴人甲○○意圖製造彈藥，於民國八十六年五月間，在台南市○○
路泓倉模型槍店內購得未具殺傷力之子彈及火藥後，竟未經許可，在其台南市○○路
○段六九巷十八號住處內，製造完成具有殺傷力之四五子彈三顆。迄八十六年八月二
十七日二十一時十分許，在其前開住處，於製造其它子彈前，為警查獲，除扣得具殺
傷力之子彈三顆外，並扣得被告所有，尚未經改造完成，不具殺傷力之六五子彈六顆
、四五子彈九顆、改造子彈五十四顆、彈頭五顆及供改造子彈裝填用之底火四盒、底
火一包、黑色火藥一包，與改造所用之工具螺絲起子二支、銼刀二支、游標卡尺一支
、改造工具一批及鋼珠一包等情。因認第一審論處上訴人未經許可製造彈藥罪刑，並
諭知應於刑之執行完畢或赦免後，令入勞動場所強制工作，其期間為三年，為無不合
，予以維持，駁回上訴人及檢察官在第二審之上訴，固非無見。
惟查：(一)按依司法院釋字第四七一號解釋意旨，自該解釋公布之後，凡在槍砲彈藥刀
械管制條例修正公布前，犯該條例第十九條第一項所列之罪者，除合於刑法第九十條
第一項之情形，得依該條項宣付保安處分外，均不得逕依上開條例宣付強制工作。本
件原判決認定上訴人於八十六年五月間，未經許可製造本件彈藥，係在槍砲彈藥刀械
管制條例修正公布前所為。原判決未經調查審酌上訴人是否具有刑法第九十條第一項
之情形，得依該條項宣付強制工作，卻逕依槍砲彈藥刀械管制條例之規定為強制工作
之諭知，揆諸首揭說明，自屬違法。(二)上訴人於原審抗辯該子彈係其向泓倉模型槍店
內購得，未經改造等語，並提出華山玩具有限公司之廣告目錄，請求與扣案之子彈比
對，以證明上訴人無改造之行為（見原審卷第七十八頁）。此乃對於上訴人有利之證
據，原判決未予調查審酌，或說明不予調查之理由，自屬理由不備。上訴意旨執以指
摘原判決不當，非無理由，應認有發回更審之原因。
據上論結，應依刑事訴訟法第三百九十七條、第四百零一條，判決如主文。
中      華      民      國    八十九    年      十      月      五      日
                              最高法院刑事第八庭
                                  審判長法官  吳  雄  銘
                                        法官  池  啟  明
                                        法官  石  木  欽
                                        法官  郭  毓  洲
                                        法官  吳  三  龍
      右正本證明與原本無異
                                              書  記  官
中      華      民      國    八十九    年      十      月      九      日


司法院資訊處製作；財團法人民間司法改革基金會備份。
